【裁判字號】    91,保險上,55
【裁判日期】    920429
【裁判案由】    給付保險金
【裁判全文】
臺灣高等法院民事判決                            九十一年度保險上字第五五號
    上  訴  人  甲○○
    訴訟代理人  吳承熹
                耿淑穎律師
                王彩又律師
                許美麗律師
    被 上訴 人  新光人壽保險股份有限公司
    法定代理人  吳東進
    訴訟代理人  曾志銘
右當事人間請求給付保險金事件，上訴人對於中華民國九十一年八月十六日臺灣新竹
地方法院九十一年度訴字第二五二號第一審判決提起上訴，本院判決如左：
    主      文
上訴駁回。
第二審訴訟費用由上訴人負擔。
    事實及理由
一、本件上訴人主張：查被保險人吳承錦係於民國九十年四月二日凌晨五時左右，經
    家人發現坐在家中浴室的馬桶上休克，緊急送往行政院衛生署新竹醫院急救無效
    ，宣告死亡，經臺灣新竹地方法院檢察署檢察官督同檢驗員相驗結果，死亡方式
    為「意外死」，死因為「心因性猝死」，此有相驗屍體證明書在卷可證。而本案
    被保險人吳承錦死亡時年僅三十五歲，身體健康並未有心臟方面疾病之病歷，家
    族中亦無關於心臟疾病之病史，被保險人吳承錦死於「心因性猝死」，應非疾病
    所引起，此參臺灣新竹地方法院檢察署相驗屍體證明書雖載被保險人吳承錦之死
    因為「心因性猝死」，惟死亡方式係載「意外死」足證。又事實上被保險人吳承
    錦確係死於意外，除被保險人吳承錦年輕力壯並無關於心臟方面疾病之病歷及家
    族病史可資佐證外，被保險人吳承錦原係在果菜市場工作，因進貨關係往往需於
    凌晨時工作，案發當時被保險人吳承錦工作後返家，身上汗流淋瀝，浴室地板及
    脫鞋又是濕的，當時又是深夜凌晨睡意正濃，致被保險人吳承錦坐於馬桶上，頭
    往後仰時接觸到故障會漏電之插座，導致觸電發生心臟痳痺，呼吸停止，方發生
    死亡之結果，因被保險人吳承錦曾向被上訴人投保新光人壽意外險，爰依上開保
    險契約，請求被上訴人給付平安意外保險費新台幣（下同）三百萬元等語。原審
    判決上訴人之訴駁回，上訴人不服，提起上訴，上訴聲明(一)原判決廢棄。(二)被上
    訴人應給付上訴人三百萬元，及自起訴狀繕本送達之翌日起至清償日止，按年息
    百分之五計算之利息。(三)第一、二審訴訟費用由被上訴人負擔。(四)第二項聲明上
    訴人願供擔保請准予宣告假執行。
二、被上訴人則以：本件新光意外傷害保險附約條款所稱之「意外傷害事故」係指非
    由疾病引起之外來突發事故，因而致死或殘廢，始得理賠。本件被保險人吳承錦
    之檢察官相驗屍體證明書，其直接死因載明為心因性猝死。台大醫院院長李源德
    認一般發生猝死原因，與心臟病、冠狀動脈有關。心臟科醫師翁國昌指出突發心
    因性猝死，經心電圖檢查發現其根本病因為心律不整／心室顫動：：：過去身體
    健康男性，卻毫無預警地突然猝死，他們共通特點是完全無過去任何病史，此一
    疾病在東南亞非常盛行：：。致病可能原因皆是中壯年男性，工作生活不正常：
    ：：冠狀動脈心臟病的致病因素是多重的，包括壓力、年齡、男性、吸煙、高血
    壓血脂、糖尿病、肥胖、缺乏運動、緊張性格等危險因子。美國每年有二十五萬
    人死於心臟性猝死。成大醫學院附設醫院心臟內科醫師劉秉彥、陳志鴻謂冠狀動
    脈疾病，較為嚴重的是心因性猝死，它多是因為突發性的心室性心律不整使心臟
    停擺，無法打出有效的氧輸出量及血液，導致休克死亡。故心因性猝死乃內在自
    發疾病所導致，不屬於意外事故導致之死亡。並無事證足以證明吳承錦有觸電致
    死情事，不符保單條款應予理賠之保險事故云云。並於本院答辯聲明駁回對造上
    訴，如受不利判決願供擔保，請准供擔保免為假執行。
三、兩造不爭執之事實：
    被保險人吳承錦於民國八十八年三月十二日與被上訴人訂立新光新長安終身壽險
    ，上訴人為受益人。保險始期為八十八年三月十二日，保險期間為終身。保險主
    契約為新長安終身壽險，保險金額為十萬元已給付。附約其中一項為平安意外傷
    害保險，保險金額為三百萬元。吳承錦於九十年四月二日死亡。經台灣新竹地
    方法院檢察署檢察官督同檢驗員相驗結果，死亡直接原因記載為心因性猝死。為
    兩造所不爭執，並有保險單、保險附約條款、相驗屍體證明書影本附原審卷第二
    十、六十五、六頁可考。
四、兩造爭點僅為吳承錦心因性猝死是否觸電所導致而已。經查：
  (一)本件訴外人吳承錦死亡相驗案件，業經台灣新竹地方法院檢察署檢察官督同檢驗
    員相驗結果，認死亡原因為心因性猝死，有勘驗筆錄、相驗屍體證明書、驗斷書
    等件附於台灣新竹地方法院檢察署九十年度相字第二二一號相驗卷宗可稽，並經
    原審法院調閱前開卷宗，核閱屬實。所判斷之死亡原因並非觸電死亡，或死亡先
    行原因與觸電相關。而參與本件相驗之檢驗員劉瑞爐在原審證稱：本件是由其相
    驗，驗斷書等亦由其製作。相驗地是在死者吳承錦的
    了一般死亡的屍體正常變化外，並沒有特殊的外傷，因沒有特殊外傷，所以其認
    定是猝死（即二十四小時內急速死亡），猝死部分有百分之九十都是因心臟疾病
    造成，當初在現場家屬並沒有針對死亡原因提出任何意見，根據屍體的呈現及家
    屬的陳述都不是外力介入造成死亡，依據經驗應是自發性死亡。而觸電死亡在屍
    體表面會有電流斑，及電流入口和出口（即傷口），甚至屍體外表有電流的紋路
    。本件屍體外表沒有發現有觸電的狀況。當初相驗時雖然衣服並未全部脫下，但
    該檢驗的部分都有檢驗到，對於原告即上訴人所稱頭部觸電乙節，其有檢查過頭
    部並沒有外傷，也看不出有電流通過等語（參見原審卷第八十七頁以下筆錄）。
    經原審向行政院衛生署新竹醫院調閱吳承錦當日之急診病歷及救護紀錄表，均未
    有觸電之記載，此有行政院衛生署新竹醫院函附之急診病歷、救護紀錄表影本附
    原審卷可參（見原審卷第三十七頁以下）。
  (二)本院前往現場履勘，由兩造訴訟代理人試坐現場馬桶，試將頭後仰靠牆，均可碰
    觸電源插座，均未有觸電感覺，死者身高介於二訴訟代理人之間，死者如後仰當
    可靠及該插座，固無疑問，但現場插座未見毀損漏電，有勘驗筆錄及現場照片二
    幀附卷可考（見本院卷第二十六、三十七、三十八、五十三頁）。
  (三)證人即死者表兄邱昌桓證稱：我平時和死者一起作海產批售工作，當天他上廁所
    時，我在門市○○○道，到清晨四、五點，他太太叫我過去幫忙抬送醫，我到場
    時他已被抬出二樓浴室，死者人胖，重達百餘公斤，我幫忙抬上載貨用之推車從
    電梯推下樓，再上救護車到醫院，抬時他已僵硬不能動無反應，外表也無何異狀
    ，死者平時並無何毛病，未聽說有服用什麼藥，我們批售海產到市場，平時清晨
    三時左右就開始工作，送貨到市場回來後才上廁所，有時也會借用市場的公廁，
    我們將海產以水浸泡在桶子內送到市場，地面會潮溼，平時死者穿拖鞋工作，這
    些例行工作，我們有多人在做，已做多年等語（見本院卷第六十五、六十二頁筆
    錄）。上開證言亦未證明有觸電情事，依該證言，例行工作已有多年，地面潮溼
    ，穿拖鞋、衣服潮溼等情形下，使用現場廁所，既已多年，未生觸電情形，該電
    源插座既無毀損漏電，自難猜測死者當天係觸電致死。
  (四)本院就觸電死亡相關事項函詢法務部法醫研究所，據函覆研判意見：(1)觸電可引
    致心因性猝死(2)觸電致心臟痳痺休克並不一定出現電流出口（即傷口）。有該所
    覆函附本院卷第五十七頁可考）。另據臺灣電力公司業務處函稱：如果有０
    ．一安培（即一００ＭＡ）大小的電流流經人體心臟，即可破壞其協調跳動，而
    變為痙攣，此種現象，稱之為突出的局部肌肉纖維震顫，除非心臟立即恢復原狀
    ，否則血液循環勢將停止，導致死亡（有該處函附本院卷第五十八頁可考）。上
    引二函係以假設有觸電情形所作之推論，該二函尚不足以證明吳承錦係觸電引致
    心因性猝死。心因性猝死亦可能因人體自發性心律不整，心室顫動等機轉而發生
    ，致病因素是多重的，包括壓力、吸煙、高血壓、高血脂、糖尿病、肥胖、缺乏
    運動等，有醫學文獻資料在卷可考（見本院卷第八十七頁以下），並為眾所週知
    之事項，死者屬肥胖體型，並有脂肪肝，詳如前引證人邱昌桓證言及救護紀錄表
    影本所載，並為上訴人所不爭執，從而，吳承錦因心臟疾病自發性導致心因性猝
    死，非無可能。前引檢驗員劉瑞爐證言，有關觸電致死會有電流入口和出口（即
    傷口）之陳述，與上開法務部法醫研究所研判意見觸電致心臟痳痺休克並不一定
    出現電流出口。雖不盡一致，但此僅係就電力強弱不同狀況所為之判斷，尚難指
    該證言尚欠周延即可反證吳承錦之心因性猝死係因觸電所致。此外，上訴人未能
    舉證證明被保險人吳承錦之心因性猝死係觸電所致。
五、綜上所述，被上訴人抗辯被保險人吳承錦心因性猝死，不屬於意外事故導致之死
    亡，不符保單條款應予理賠之保險事故，尚屬可採，原審為上訴人敗訴判決，核
    無違誤，上訴意旨，仍執陳詞指摘原判決不當，聲明廢棄改判，尚非正當，不應
    准許，應駁回其上訴。兩造其餘攻擊防禦方法經審酌與判決結果不生影響，爰不
    逐一論列，附此明。
據上論結，本件上訴為無理由，依民事訴訟法第四百四十九條第一項、第七十八條，
判決如主文。
中      華      民      國    九十二    年      四      月    二十九    日
                                民事第八庭
                                    審判長法  官  鄭  三  源
                                          法  官  王  淇  梓
                                          法  官  郭  松  濤
右正本係照原本作成。
上訴人如不服本判決，應於收受送達後二十日內向本院提出上訴書狀，其未表明上訴
理由者，應於提出上訴後二十日內向本院補提理由書狀（均須按他造當事人之人數附
繕本）上訴時應提出委任律師或具有律師資格之人之委任狀；委任有律師資格者，另
應附具律師資格證書及釋明委任人與受任人有民事訴訟法第四百六十六條之一第一項
但書或第二項（詳附註）所定關係之釋明文書影本。
中      華      民      國    九十二    年      四      月     三十    日
                                          書記官  董  曼  華
附註：
民事訴訟法第四百六十六條之一（第一項、第二項）：
對於第二審判決上訴，上訴人應委任律師為訴訟代理人。但上訴人或其他法定代理人
具有律師資格者，不在此限。
上訴人之配偶、三親等內之血親、二親等內之姻親，或上訴人為法人、中央或地方機
關時，其所屬專任人員具有律師資格並經法院認為適當者，亦得為第三審訴訟代理人
。


司法院資訊處製作；財團法人民間司法改革基金會備份。
